臺灣桃園地方法院刑事判決　　　　　　　94年度訴字第1284號
公　訴　人　臺灣桃園地方法院檢察署檢察官
被　　　告　乙○○
上列被告因偽造文書等案件，經檢察官提起公訴（九十四年度偵
字第八○八五號），被告於本院準備程序時，就被訴事實為有罪
之陳述，經告知簡式審判程序之旨，並聽取當事人之意見，本院
合議庭裁定由受命法官獨任進行簡式審判程序，判決如下：
    主  文
乙○○連續行使偽造私文書，足以生損害於他人，處有期徒刑伍
月，如易科罰金，以參佰元折算壹日，緩刑參年。聯邦商業銀行
信用卡申請書上偽造「甲○○」署押壹枚、如附表壹備註欄所示
偽造「甲○○」名義簽帳單之特約商店存根聯上偽造「甲○○」
署押共柒枚、如附表一所示偽造「甲○○」名義簽帳單之顧客存
根聯拾張及聯邦商業銀行所核發卡號為肆伍柒玖伍貳參柒參0
000000號之國民現金參合壹卡壹張均沒收。
    事  實
一、乙○○原係設在桃園縣中壢市○○路○段一一七號十一樓之
    一「上豪商行」之員工，負責代辦信用卡、現金卡等業務。
    因一時缺錢花用，竟萌生冒用他人證件申請信用卡供己花用
    之意，而基於意圖為自己不法所有之概括犯意，連續為下列
    行使偽造私文書及詐欺犯行：
  (一)其於九十二年九月間，受甲○○之委託代為申辦臺新商業銀
    行之現金卡，甲○○並交付其個人身分證件影本及聯絡資料
    予乙○○，以便其代為辦理，乙○○旋為之辦妥臺新商業銀
    行之現金卡，委任關係即告終結。詎乙○○竟利用前揭取得
    甲○○身分資料之機會，於九十二年十二月二十日，於未徵
    得甲○○同意之情況下，在不詳地點，冒用乙○○名義填寫
    聯邦商業銀行（以下簡稱：聯邦銀行）之國民現金三合一卡
    申請書，並在上開申請書之「申請人簽章欄」上偽造甲○○
    之署名一枚後，以郵寄方式寄送至聯邦銀行，使聯邦銀行陷
    於錯誤，誤以為確係甲○○本人欲申請，而核發卡號000
    0000000000000號之國民現金三合一卡一張，
    並將之寄送至乙○○所指定之上豪公司位於桃園縣中山北路
    二段一一七號十一樓之一地址而由乙○○收受之，乙○○即
    於前揭信用卡背面持卡人簽名欄上偽造「甲○○」之署押，
    以為「甲○○」與聯邦銀行成立消費付款委託契約之意思表
    示，而偽造私文書，足以生損害於聯邦銀行及財團法人聯合
    信用卡處理中心對於信用卡客戶管理之正確性及甲○○。
  (二)乙○○旋於九十二年十一月四日，持前揭國民現金三合一卡
    至桃園縣中壢市○○○路○段六十二號聯邦銀行中壢分行外
    之提款機，以鍵入預借現金密碼之不正方法，使上開提款機
    辨識系統陷於錯誤，誤認其即為持卡人甲○○本人而交付現
    金新臺幣（下同）二萬元，足生損害於聯邦銀行及甲○○。
  (三)乙○○復持前揭國民現金三合一卡，於附表一所示時、地購
    得如附表一所示之物品，並於持卡消費購物時，交付前揭冒
    名申請之信用卡予不知情之店員後，復於附表一所示簽帳單
    之顧客收執聯上偽造甲○○之署押（一式二聯，各為顧客收
    執聯及商店存根聯，簽名於顧客收執聯時，即同時複寫於商
    店存根聯），並持以交付各該店員核對而行使，致各該店員
    於核對簽帳單上之簽名與前揭國民現金三合一卡上之簽名相
    符後，誤認乙○○為合法之持卡人，而交付其所購買如附表
    一所示該商品。乙○○另於附表二所示時間，致電予聯邦銀
    行之客服人員，佯稱其為甲○○本人，欲以前揭信用卡繳納
    電信費用，客服人員於核對基本資料無訛後，誤認乙○○即
    為甲○○本人，而為其辦理以前揭信用卡繳納實係乙○○個
    人電信費用之手續，致使乙○○獲得免繳電信費用之利益，
    均足以生損害於發卡銀行及甲○○。嗣甲○○於九十三年二
    月七日接獲聯邦銀行現金卡帳單，驚覺有異，報警處理，始
    悉上情。
二、案經甲○○訴由臺北縣政府警察局中和分局函轉桃園縣政府
    警察局中壢分局報告臺灣桃園地方法院檢察署檢察官偵查起
    訴。
    理  由
一、訊之被告乙○○對上揭犯罪事實，於警詢、偵查及本院審理
    時，均坦承不諱，核與證人即被害人甲○○於警詢及本院調
    調查時指述相符，此外復有聯邦銀行信用卡中心分於九十四
    年三月十五日及九十四年九月二十二日以聯信卡字第○一一
    五、○五八一號函所檢附署名為甲○○之信用卡簽帳單影本
    八張、信用卡消費明細表、聯邦商業銀行國民現金卡貸款交
    易明細查詢、財團法人金融聯合徵信中心當事人查詢個人資
    料（信用報告）回覆書、聯邦銀行存款憑條、聯邦銀行代償
    證明書及國民現金申請書、提領資料各乙份附卷可稽，是堪
    認被告自白與事實相符應值採信，可採為本案論罪科刑之基
    礎。縱上所述，
    本件事證明確，被告犯行洵堪定，應依法論科。
二、被告假冒甲○○名義申請前揭國民現金三合一卡，並在申請
    書上偽填「甲○○」署押，表示係「甲○○」本人後，復持
    以向發卡銀行行使部分，係犯刑法第第二百十六條、第二百
    十條行使偽造私文書。而按依信用卡使用情形，必於信用卡
    背面之簽名欄簽名後，始得持卡消費，並於簽帳單上簽名為
    證。按在信用卡背面簽名欄簽名，單純自形式上觀察，即足
    以表示信用卡之簽名者於信用卡有效期限內有權使用該信用
    卡之辨識及證明，非依習慣或特約表示一定用意之證明，性
    質上係屬刑法第二百十條之私文書（最高法院九十一年度臺
    上字第五二○九號判決要旨可資參照）。是被告於取得前揭
    冒申請之國民現金三合一卡後，在該卡背面持卡人簽名欄偽
    簽甲○○署押，復持以行使，亦係犯刑法第二百十六條、第
    二百十條之行使偽造私文書罪。另信用卡簽帳單，係持卡人
    向特約商店消費後，簽署持卡人之姓名，由特約商店將第一
    聯交持卡人收執，第二聯則由特約商店存查，資以向發卡銀
    行請款。該簽帳單由持卡人簽名，即表示持卡人同意依據其
    與發卡銀行間之約定，對其所購物品或接受服務，均應按簽
    帳單之消費金額，付款與發卡銀行。故持卡人於簽帳單簽名
    ，係對所簽金額負擔付款之義務，性質上屬消費付款契約書
    ，亦為私文書（最高法院九十年度臺上字第六八九八號判決
    意旨可資參照）。是被告在簽帳單之顧客收執聯上偽簽持卡
    人署押，並持以行使，亦係犯刑法第二百十六條、第二百十
    條之行使偽造私文書罪。又被告持上開信用卡於附表一所示
    時、地假冒「甲○○」向特約商店行使，使各該特約商店職
    員陷於錯誤，而交付其所選定之商品及於附表二所示時間辦
    理以前揭國民現金三合一卡繳納電信費用部分，分係犯刑法
    第三百三十九條第一項之詐欺取財罪、同條第二項之詐欺得
    利罪。至被告持上開國民現金三合一卡至自動提款設備預借
    現金之行為，則係犯同法第三百三十九條之二第一項以不正
    當方法由自動付款設備取得他人財物罪。被告所犯上開偽造
    署押之行為均屬偽造私文書之部分行為，偽造私文書之低度
    行為復為行使之高度行為所吸收，均不另論罪。至被告所犯
    上開行使偽造私文書罪、詐欺取財罪及詐欺得利罪，均時間
    緊接，犯罪構成要件相同，顯均係基於概括犯意反覆為之，
    為連續犯，均應依刑法第五十六條之規定以一罪論，並各加
    重其刑。另其所犯行使偽造私文書、詐欺取財罪、詐欺得利
    罪及利用自動付款設備詐欺取財罪間，有方法結果之牽連關
    係，應從一重之行使偽造私文書罪處斷。爰審酌被告上揭行
    為，已影響金融信用交易之秩序，並對被害人之個人信用產
    生重大影響，惟念其犯後坦承部分犯行，犯罪後態度尚可等
    一切情狀，量處如主文所示之刑。末查，被告前未曾受有期
    徒刑以上刑之宣告，此有臺灣高等法院被告全國前案紀錄表
    一紙在卷可稽，其因一時失慮，偶罹刑典，事後已坦承犯行
    ，深具悔意，且業已償還被害人甲○○所受損失，被害人甲
    ○○亦表明不予追究，此有本院九十四年八月九日審理筆錄
    一份附卷可稽，被告經此刑之宣告後，應知警惕而無再犯之
    虞，本院因認暫不執行其刑為當，予以宣告緩刑三年，用啟
    自新。
三、被告乙○○於前揭聯邦銀行國民現金三合一卡申請書上及附
    表一所示聯邦銀行特約商店存根聯上偽造「甲○○」之署押
    ，除附表一備註欄註明尚留有特約商店存根聯之簽帳單外，
    其餘簽帳單因已逾保存期限而滅失，此有聯邦銀行函文在卷
    可稽，無從為沒收之宣告外，餘應依刑法第二百十九條之規
    定，予以宣告沒收。另被告冒名申請所得之卡號為0000
    000000000000號信用卡一張及如附表一所示之
    聯邦銀行銀行簽帳單之顧客存根聯共十三紙，均屬被告犯罪
    所得之物，應依刑法第三十八條第一項第三款之規定，予以
    宣告沒收。至被告冒用「甲○○」名義申請之卡號為000
    00000000000000號信用卡及如附表一所示之
    信用簽帳單之顧客存根聯共十三紙既已宣告沒收，其上偽造
    之「甲○○」署押即無再依刑法第二百十九條之規定，予以
    宣告沒收之必要。另如附表一所示簽帳單之特約商店存根聯
    共十三張紙上，雖均有被告偽造「甲○○」之署押，然該存
    根聯於被告分別提出於各該特約商店後，已屬聯邦銀行及各
    該店家所有，非屬被告所有，自無庸宣告沒收，併此敘明。
四、據上論斷，應依刑事訴訟法第二百七十三條之一第一項、第
    二百九十九條第一項前段，刑法第五十六條、第二百十六條
    、第二百十條、第三百三十九條第一項、第二項、第三百三
    十九條之二第一項、第五十五條、第七十四條第一款、第二
    百十九條、第三十八條第一項第三款，罰金罰鍰提高標準條
    例第一條前段、第二條，判決如主文。
本案經檢察官廖先志到庭執行職務
中　　華　　民　　國 　九十四  　年　十　月　二十五　　日
　　　　　　　　　臺灣桃園地方法院刑事第十庭
                              法　官  柯姿佐
以上正本證明與原本無異。
如不服本判決，應於判決送達後10日內向本院提出上訴狀（應附
繕本），上訴於臺灣高等法院。
　　　　　　　　　　　　　　　書記官  張淑芬
中　　華　　民　　國　 九十四  　年　十　月　 二十八　　日
附錄論罪科刑法條
中華民國刑法第216條
(行使偽造變造或登載不實之文書罪)
行使第二百十條至第二百十五條之文書者，依偽造、變造文書或
登載不實事項或使登載不實事項之規定處斷。
中華民國刑法第339條第1項、第2項
(普通詐欺罪)
意圖為自己或第三人不法之所有，以詐術使人將本人或第三人之
物交付者，處五年以下有期徒刑、拘役或科或併科一千元以下罰
金。
以前項方法得財產上不法之利益或使第三人得之者，亦同。
中華民國刑法第339條之2第1項
意圖為自己或第三人不法之所有，以不正方法由自動付款設備取
得他人之物者，處三年以下有期徒刑、拘役或一萬元以下罰金。
  附表一
 ┌──┬─────┬───────────┬──────┬────┬────┐
 │編號│ 犯罪時間 │ 犯罪處所即盜刷之商店 │詐欺所得物品│簽帳單金│  備 註 │
 │    │          │                      │            │額      │        │
 │    │          │                      │            │        │        │
 ├──┼─────┼───────────┼──────┼────┼────┤
 │ 一 │九十二年十│桃園縣中壢市○○路六十│日常生活用品│一千四百│有商店存│
 │    │一月十二日│五號（起訴書誤載為三十│            │九十八元│根聯簽單│
 │    │下午七時四│五號）之「美華泰進口精│            │        │        │
 │    │分許      │品百貨」              │            │        │        │
 ├──┼─────┼───────────┼──────┼────┼────┤
 │ 二 │九十二年十│桃園縣中壢市○○路○段│日常生活用品│九百八十│        │
 │    │一月十三日│三十九號「泓禧企業股份│            │七元    │        │
 │    │          │有限公司」            │            │        │        │
 ├──┼─────┼───────────┼──────┼────┼────┤
 │ 三 │九十二年十│桃園縣中壢市東興里中北│日常生活用品│一千九百│        │
 │    │一月十四日│路二段三十九號之「泓禧│            │四十元  │        │
 │    │          │企業股份有限」        │            │        │        │
 ├──┼─────┼───────────┼──────┼────┼────┤
 │ 四 │九十二年十│桃園縣平鎮市○○路、延│加油        │六百五十│有商店存│
 │    │一月十六日│平路口之「長江加油有限│            │元      │根聯簽單│
 │    │下午二時三│公司」                │            │        │        │
 │    │十六分    │                      │            │        │        │
 ├──┼─────┼───────────┼──────┼────┼────┤
 │ 五 │九十二年  │桃園縣中壢市○○路○段│日常生活用品│一千一百│        │
 │    │十一月十  │三十九號「泓禧企業股份│            │七十元  │        │
 │    │七日      │有限公司」            │            │        │        │
 │    │          │                      │            │        │        │
 ├──┼─────┼───────────┼──────┼────┼────┤
 │ 六 │九十二年十│不詳地址之「西部牛仔屋│不詳商品    │三千七百│        │
 │    │一月二十日│」                    │            │五十元  │        │
 ├──┼─────┼───────────┼──────┼────┼────┤
 │ 七 │九十二年十│桃園縣平鎮市○○路、延│加油        │八百元  │有商店存│
 │    │一月二十七│平路口之「長江加油有限│            │        │根聯簽單│
 │    │日下午六時│公司」                │            │        │        │
 │    │三十五分  │                      │            │        │        │
 ├──┼─────┼───────────┼──────┼────┼────┤
 │ 八 │九十二年十│不詳地點之「屈臣氏百佳│日常生活用品│九百六十│        │
 │    │一月二十八│股份有限公司」        │            │六元    │        │
 │    │日        │                      │            │        │        │
 ├──┼─────┼───────────┼──────┼────┼────┤
 │ 九 │九十二年十│桃園縣平鎮市○○路○段│加油        │七百二十│有商店存│
 │    │二月二日下│二五五號之「中國石油股│            │元      │根聯簽單│
 │    │午三時三十│份有限公司祥順加油站」│            │        │        │
 │    │分        │                      │            │        │        │
 ├──┼─────┼───────────┼──────┼────┼────┤
 │ 十 │九十二年十│桃園縣中壢市○○路二五│金飾珠寶    │二千元  │        │
 │    │二月五日  │○號之「金足成銀樓有限│            │        │        │
 │    │          │公司」                │            │        │        │
 ├──┼─────┼───────────┼──────┼────┼────┤
 │十一│九十三年一│桃園縣龍潭鄉九龍村之「│加油        │五百元  │有商店存│
 │    │月二十三日│優加利加油站九龍站」  │            │        │根聯簽單│
 │    │上午十一時│                      │            │        │        │
 │    │五十三分許│                      │            │        │        │
 ├──┼─────┼───────────┼──────┼────┼────┤
 │十二│九十三年一│桃園縣平鎮市○○路○段│加油        │七百元  │有商店存│
 │    │月二十四日│二百號之「中國石油股份│            │        │根聯簽單│
 │    │下午四時四│有限公司北興加油站」  │            │        │        │
 │    │十八分許  │                      │            │        │        │
 ├──┼─────┼───────────┼──────┼────┼────┤
 │十三│九十三年二│桃園縣平鎮市○○路○段│加油        │三百元  │有商店存│
 │    │月三日上午│二百號之「中國石油股份│            │        │根聯簽單│
 │    │九時十分  │有限公司北興加油站」  │            │        │        │
 └──┴─────┴───────────┴──────┴────┴────┘
  附表二
 ┌──┬─────┬───────────┬──────┬────┬────┐
 │編號│時     間 │  繳納費用明細        │ 所得利益   │ 金  額 │ 備  註 │
 │    │          │                      │            │        │        │
 ├──┼─────┼───────────┼──────┼────┼────┤
 │ 一 │九十二年十│遠傳電信線上繳款      │免繳電信費用│四千四百│線上繳款│
 │    │一月十六日│                      │之利益      │三十元  │，未有簽│
 │    │下午二時十│                      │            │        │帳單    │
 │    │二分      │                      │            │        │        │
 ├──┼─────┼───────────┼──────┼────┼────┤
 │ 二 │九十二年十│遠傳電信線上繳款      │免繳電信費用│一千零三│線上繳款│
 │    │一月十六日│                      │之利益      │十八元  │，未有簽│
 │    │下午二時十│                      │            │        │帳單    │
 │    │四分      │                      │            │        │        │
 └──┴─────┴───────────┴──────┴────┴────┘
